【裁判字號】    92,上易,1035
【裁判日期】    920731
【裁判案由】    竊盜
【裁判全文】
臺灣高等法院高雄分院刑事判決                  九十二年度上易字第一三五號
    上  訴  人  乙○○
    即  被  告
右上訴人因竊盜案件，不服臺灣高雄地方法院九十一年度易字第三八Ｏ一號，中華民
國九十二年五月三十日第一審判決（起訴案號：臺灣高雄地方法院檢察署九十一年度
偵緝字第一四一一號）提起上訴，本院判決如左：
    主  文
原判決撤銷。
乙○○於夜間侵入住宅竊盜，處有期徒刑陸月，如易科罰金，以參佰元折算壹日。
    事  實
一、乙○○於民國九十一年四月二十六日晚上八時三十四分許（起訴書誤載為八時十
    六分許），至高雄市○○區○○街七十號十樓（尊峰大樓），即其前女友丙○○
    住處，見該住處大門上鎖，竟意圖為自己不法之所有，未經丙○○同意，向不知
    情之尊峰大樓管理員林佳課詢問鎖匠電話後，電請不知情之鎖匠林進凱前來打開
    黃女住戶大門，侵入該住宅內，徒手竊取丙○○置放於臥室化妝台抽屜內之黃金
    項鍊一條得手（約一兩重）。嗣經丙○○於同年四月二十七日凌晨三時許返家後
    ，發覺住處遭竊，始知上情。
二、案經丙○○提出告訴及高雄市政府警察局三民第二分局報告台灣高雄地方法院檢
    察署檢察官偵查起訴。
    理  由
一、訊據上訴人即被告乙○○固不否認其有於右揭時地，向不知情之大樓管理員林佳
    課訊問鎖匠電話，並電請不知情之鎖匠林進凱前來打開告訴人丙○○前揭住處大
    門後，進入告訴人住處，並取走黃金項鍊一條之事實，惟矢口否認有何右揭夜間
    侵入住宅竊盜之犯行，辯稱：伊與告訴人之前是男女朋友，而當甲伊是要取回自
    己所有之衣服及汽車零件，且該條項鍊是伊買來贈送給告訴人，告訴人有傳簡訊
    給伊，要伊自行取回云云。經查：
 （一）右揭事實，業據告訴人於警訊、偵查及原審審理中均一致指訴被告未經其同
       意，委由不知情之鎖匠開鎖侵入住宅後，竊取其所有黃金項鍊一條等情甚詳
       ，且被告確有向該住處大樓管理員林佳課詢問鎖匠電話，並自行打電話請鎖
       匠林進凱前來開鎖而進入告訴人住處之事實，亦經證人林佳課及林進凱於警
       訊、偵查及原審審理中二人證述明確。復有該住處大樓之監視錄影帶一捲及
       警方勘驗該錄影帶所示被告進出該大樓情形一紙在卷可資佐證。
 （二）被告已自承其於九十一年一月間即與告訴人分手，而搬離告訴人住處，故被
       告自九十一年一月起，可認已無繼續居住或進入告訴人住處之權利。且告訴
       人於被告搬離該住處後，即將門鎖予以更換，此業經告訴人指訴明確，而由
       被告必須委請鎖匠前來開啟住處門鎖始能進入等情，亦可佐證，顯見告訴人
       係於被告搬離上開住處後，不願被告可隨意進入其住宅，始更換門鎖，是告
       訴人並未同意被告有自由進出其住宅之權利甚明。雖被告辯稱：告訴人有傳
       簡訊要伊拿回項鍊云云，惟查，被告並未提出告訴人有以手機傳簡訊之證據
       ，已難採信，且被告明知其已和告訴人分手並搬離上開住處，即使要前去搬
       回自已之物品，亦應事先知會告訴人陪同，以避免糾紛，而被告當日既已發
       現告訴人更換大門門鎖，應知告訴人已不再同意其進入住宅，若被告僅係單
       純取回自己之物品，且管理員處亦有全體住戶之緊急聯絡電話（見九十一年
       度偵字第一八八二一號卷第十六頁），自可聯絡告訴人處理，被告竟捨此不
       為，仍對管理員隱瞞已與被害人分手之事實，而自行委請鎖匠前來開鎖，足
       見被告進入告訴人住處取物時，其主觀上明知未經告訴人同意之事實，應可
       認定。
 （三）被告雖復辯稱：伊取走之黃金項鍊一條，係先前送給告訴人的禮物，告訴人
       告知伊前來取回云云。惟查，告訴人已明確指訴其並未同意被告取回該項鍊
       ，且該項鍊既係由被告贈與被害人，即屬被害人所有，在未獲被害人同意之
       前，被告無權自行取回，況刑法有關竊盜罪所稱竊取之行為，係指破壞原持
       有關係，並建立新持有支配關係之行為，持有人只要事實上對於持有物擁有
       支配力，即可成立其與持有物之持有支配關係。從而，縱使該項鍊係被告先
       前贈與告訴人之物，惟未經告訴人同意返還前，被告仍無自行取回之權利。
       是被告未經告訴人之同意，逕行取走告訴人之項鍊，已破壞告訴人對該項鍊
       之支配管領權，自屬刑法所規範之竊盜行為至明。
 （四）綜上所述，被告前揭所辯，僅係事後卸責之詞，不足為採，其有前揭夜間侵
       入住宅竊盜之犯行，應堪認定。
二、核被告所為，係犯刑法第三百二十一條第一項第一款之夜間侵入住宅竊盜罪。被
    告利用不知情之林進凱為其開鎖而侵入住宅行竊，應論以間接正犯。又刑法第三
    百二十一條第一項第一款之夜間侵入住宅竊盜罪，係刑法第三百零六條之無故侵
    入宅罪與竊盜罪之結合犯，故於夜間侵入住宅竊盜時，僅成立夜間侵入住宅竊盜
    罪，並不再論以無故侵入住宅罪（最高法院二十七年上字第一八八七號判例參照
    ），應予敘明。另公訴意旨雖認被告除竊取項鍊一條外，尚有偷竊告訴人置放於
    抽屜內之現金新台幣（下同）一萬一千元。惟查，被告堅詞否認其有竊取現金之
    事實，且除告訴人之指訴外，並無其他證據足以證明被告有竊取現金之行為，自
    不能僅因告訴人之指訴，即認被告亦有竊取現金一萬一千元，此部分尚屬不能證
    明，惟依公訴意旨認此部分與前揭論罪科刑部分，屬於實質上一罪關係，本院爰
    不另為無罪之諭知，併此敘明。
三、原審予被告論罪科刑，固非無見，惟查，被告係犯夜間侵入住宅竊盜罪，應不再
    論以無故侵入住宅罪，已如前述，原審未查，認被告所犯係夜間侵入住宅竊盜罪
    及無故侵入住宅罪，二罪間有牽連關係而從一重處斷，自有未洽。被告上訴意旨
    仍執前詞否認犯罪，雖無理由，惟原判決既有上揭可議之處，自應由本院予以撤
    銷改判。爰審酌被告任意侵入他人住宅竊盜，迄今亦未與告訴人和解，惟念及被
    告並無犯罪前科，有台灣高等法院被告全國前案紀錄表一紙在卷可查，及其犯罪
    之手段、所得財物價值，與其他一切情狀，仍如原審量處如主文所示之刑，並諭
    知易科罰金之折算標準。
據上論斷，應依刑事訴訟法第三百六十九條第一項前段、第三百六十四條、第二百九
十九條第一項前段，刑法第三百二十一條第一項第一款、第四十一條第一項前段，罰
金罰鍰提高標準條例第一條前段、第二條，判決如主文。
本案經檢察官王登榮到庭執行職務。
中        華        民        國       九十二    年    七   月  三十一  日
                              臺灣高等法院高雄分院刑事第一庭
                                  審判長法官  曾永宗
                                        法官  郭玫利
                                        法官  邱永貴
右正本證明與原本無異。
不得上訴。
                                  法院書記官  梁雅華
中    華    民    國      九十二      年      八      月    一    日
附錄：本判決論罪科刑法條全文
中華民國刑法第三百二十一條
犯竊盜罪而有左列情形之一者，處六月以上、五年以下有期徒刑：
一  於夜間侵入住宅或有人居住之建築物、船艦或隱匿其內而犯之者。
二  毀越門扇、牆垣或其他安全設備而犯之者。
三  攜帶兇器而犯之者。
四  結夥三人以上而犯之者。
五  乘火災、水災或其他災害之際而犯之者。
六  在車站或埠頭而犯之者。
前項之未遂犯罰之。


司法院資訊處製作；財團法人民間司法改革基金會備份。
